【裁判字號】    94,易,494
【裁判日期】    950223
【裁判案由】    偽造文書
【裁判全文】
臺灣新竹地方法院刑事判決               94年度易字第494號
公  訴  人  臺灣新竹地方法院檢察署檢察官
被      告  乙○○
上列被告因偽造文書等案件，經檢察官聲請簡易判決處刑（94年
度偵字第352號），經本院改行通常程序，復經本院合議庭裁定
改行簡式審判程序，判決如下：
    主  文
乙○○行使偽造私文書，足以生損害於公眾及他人，累犯，處有
期徒刑肆月，如易科罰金以佰元折算壹日。
扣案「甲○○」之汽車駕駛執照上所換貼之「乙○○」照片壹張
沒收；又如附表編號壹至編號貳所示文件上所偽造「甲○○」之
署押共拾伍枚（含簽名枚及指印拾貳枚）均沒收。
    事  實
一、乙○○前於民國83年間因違反麻醉藥品管理條例案件，於85
    年3月28日經臺灣高等法院以84年度上訴字第3556號判決判
    處有期徒刑6月確定；另於84年間因違反麻醉藥品管理條例
    案件，經臺灣高等法院判處有期徒刑3年，於86年7月31日經
    最高法院以86年度臺上字第4601號判決駁回上訴確定。上揭
    2罪，於86年9月23日經臺灣高等法院以86年度聲字第1159號
    裁定應執行有期徒刑3年3月確定，於86年7月31日起算刑期
    ，而於88年12月10日縮短刑期假釋出監，指揮書執畢日期為
    89年6月26日。竟又於93年7月間某日，在臺北縣新莊市○○
    路某處，拾得「甲○○」之汽車駕駛執照後，其因另案遭通
    緝為免警方查獲，竟意圖為自己不法之所有將上開駕駛執照
    侵占入己，並基於變造特種文書之犯意，於侵占後之同年某
    日，在不詳地點將「甲○○」之汽車駕駛執照換貼上其本人
    之照片，足以生損害於甲○○及監理機關核發駕照之正確性
    。嗣於93年9月16日13時許，因涉犯違反毒品危害防制條例
    等案件，在臺北縣新莊市○○路新旺巷34號6樓為警查獲後
    ，出示上開變造之駕駛執照供警方核對身份，並偽冒「甲○
    ○」名義應訊，接續在如附表所示之時間、地點，偽造如附
    表所示之「甲○○」之簽名及指印等署押，足以生損害於甲
    ○○及偵查犯罪機關文書製作與犯罪偵查之正確性，其中並
    於屬私文書性質如附表編號二之逮捕通知書上「收受本通知
    簽章」欄內偽造「甲○○」署押，表示已收受該逮捕通知書
    ，而完成該私文書之偽造後持以行使交付員警，亦足以生損
    害於甲○○及偵查犯罪機關文書製作與與犯罪偵查之正確性
    。嗣於警詢中因無法回答出甲○○父母之姓名而為警查獲上
    情。
二、案經臺北縣政府警察局永和分局報請臺灣板橋地方法院檢察
    署檢察官呈請臺灣高等法院檢察署檢察長令轉臺灣新竹地方
    法院檢察署檢察官偵查起訴。
    理  由
一、本件被告乙○○所犯行使偽造私文書等罪，均非死刑、無期
    徒刑、最輕本刑為3年以上有期徒刑之罪，或高等法院管轄
    第一審之案件，被告於本院準備程序進行中，就被訴事實為
    有罪之陳述，經本院合議庭認合於刑事訴訟法第273條之1之
    規定，裁定進行簡式審判程序，合先敘明。
二、上揭事實，業據被告乙○○坦承不諱，復有變造之汽車駕駛
    執照1張扣案及偽造「甲○○」署押之警詢談話筆錄、臺北
    縣警察局永和分局通知（逮捕通知書）各1件附於偵查卷中
    可按，且上開筆錄及通知書中在「甲○○」之署名處之指紋
    經送內政部刑事警察局鑑定結果為「送驗談話筆錄上指紋3
    枚（均係同一手指指紋），經比對結果，與本局檔存乙○○
    指紋卡之左拇指指紋相符」等情，有內政部警政署刑事警察
    局94年1月31日刑紋字第0940017557號鑑驗書附於偵查卷可
    稽，足認被告自白與事實相符，而被告利用其拾得之汽車駕
    駛執照，據以變造行使，並於上開警詢筆錄與逮捕通知書等
    文件中偽造署名及指印，導致甲○○被列為犯罪嫌疑人，雖
    經查明事實真相，但增加無謂之犯罪偵查程序，自足生損害
    於甲○○、監理機關核發駕照、偵查機關查核犯罪嫌疑人身
    分及犯罪偵查之正確性甚明。是本件事證明確，被告犯行堪
    以認定。
三、核被告乙○○所為係犯刑法第337條侵占離本人所持有之物
    罪、第216條、第212條行使變造特種文書罪。按刑法上之偽
    造署押罪，係指單純偽造簽名、畫押而言，若在制式之書類
    上偽造他人簽名，已為一定意思表示，具有申請書或收據等
    類性質者，則係犯偽造文書罪（最高法院85年台非字第146
    號判決參照）。復按警方依刑事訴訟法第88條之1第4項、提
    審法第2條第1項等規定所製作之逮捕通知書，記載被逮捕人
    何以遭逮捕或拘提等情，其通知本人聯或通知家屬聯如備有
    「收受人簽章」欄，由形式上觀察，於該欄內簽名及捺指印
    ，即足表示由該姓名之人收受斯項通知書之證明。其後，將
    之交付警方，應成立刑法第216條、第210條之行使偽造私文
    書罪（最高法院94年7月26日第11次刑事庭會議決議意旨參
    照）。是被告冒用「甲○○」之名義而偽造附表編號一之署
    名及指印行為，係犯同法第217條之偽造署押罪。又被告在
    附表編號二之逮捕通知書上簽名並指印，進而持以行使，係
    犯刑法第216條、210條之行使偽造私文書罪（聲請簡易判決
    處刑書認被告在臺北縣警察局永和分局通知（逮捕通知書）
    收受本通知簽章欄上偽造「甲○○」之署名部分，認係犯刑
    法第217條之偽造署押罪，惟業經公訴人於本院95年2月9日
    準備程序時追加刑法第210條之偽造私文書罪）。而被告為
    隱匿身分逃避刑責，冒用「甲○○」之名義，接續偽造附表
    編號一之「甲○○」署押及指印多枚，及附表編號二私文書
    ，復持以行使，均係基於一個冒名應訊、逃避刑責之單一犯
    意，且數行為於密切接近時地實施，侵害同一法益，各行為
    間獨立性極為薄弱，依一般社會觀念，在時間差距上，難以
    強行分開，在刑法評價上，以視為數個舉動之接續施行，應
    為接續犯，為包括之一罪。再被告所犯偽造署押乃係偽造私
    文書之階段行為，偽造私文書後復持以行使，其偽造之低度
    行為應為行使之高度行為所吸收，另變造特種文書為行使變
    造特種文書之低度行為，為其行使之高度行為所吸收，均不
    另論罪。被告所犯侵占離本人所持有之物罪、行使變造特種
    文書罪及行使偽造私文書罪3罪間，有手段目的之牽連關係
    ，為牽連犯，應從一重論以行使偽造私文書罪。又被告曾有
    事實欄一所載有期徒刑執行完畢之前科，有臺灣高等法院被
    告前案紀錄表1份在卷可憑，其於有期徒刑執行完畢5年內，
    再犯本件有期徒刑以上之罪，應依刑法第47條規定，論以累
    犯，並加重其刑。爰審酌被告為掩飾另案通緝身分，竟將所
    拾得之汽車駕照侵占入己，並予以變造，又冒名應訊以脫免
    刑責，嚴重影響被冒名人之權益、監理機關核發駕照之正確
    性及可能使甲○○本人無辜受刑事處分與偵查犯罪機關之偵
    查犯罪之正確性，犯罪動機可議，犯罪情節與所生危害不輕
    ，惟其犯後坦承犯行，態度尚稱良好等一切情狀，量處如主
    文所示之刑並諭知易科罰金之折算標準，以資懲儆。至扣案
    之變造「甲○○」汽車駕駛1枚，雖非被告所有，惟其上之
    被告照片1張，為被告所有，且係被告供變造文書犯罪所用
    之物，應依刑法第38條第1項第2款規定宣告沒收；而詳如附
    表編號一、二所示文件上所偽造之「甲○○」署押共15枚（
    含署名3枚及指印12枚）均同為代表該被冒用者之姓名，不
    問屬於犯人與否，均應依刑法第219條之宣告沒收。
四、另被告乙○○於事實欄附表編號一之警詢談話筆錄之頁次間
    騎逢處所之所偽造指印9枚之事實與被告所偽造如事實欄附
    表編號一之其他署押間具有接續犯之包括之一罪關係，並經
    公訴人於本院95年2月9日當庭擴張此部份之事實，本院自得
    加以審理，併此敘明。
五、據上論斷，應依刑事訴訟法第452條、第273之1第1項、第29
    9條第1項，刑法第210條、第212條、第216條、第337條、第
    219條、第55條、第38條第1項第2款、第41條第1項，罰金罰
    鍰提高標準條例第1條前段、第2條，判決如主文。
中    華    民    國    95    年    2     月    23    日
                  刑事第二庭    法  官  方鴻愷
以上正本證明與原本無異。
如不服本判決，應於送達後10日內向本院提出上訴狀。
中    華    民    國    95    年    2     月    23    日
                                書記官  吳美雲
附表：
┌──┬───┬────┬─────┬────┬───┐
│編號│時  間│地    點│ 文件名稱 │欄    位│偽造之│
│    │      │        │（卷附處）│        │署  押│
├──┼───┼────┼─────┼────┼───┤
│一  │93年9 │臺北縣永│臺北縣政府│應告知事│簽名1 │
│    │月16日│和市竹林│警察局永和│項欄受訊│枚    │
│    │20時10│路198號 │分局談話筆│問人項  │指印1 │
│    │分許  │（臺北縣│錄（臺灣板│        │枚    │
│    │      │政府警察│橋地方法院├────┼───┤
│    │      │局永和分│檢察署93年│該筆錄頁│指印共│
│    │      │局）    │偵字15387 │次間之騎│9枚   │
│    │      │        │號卷8至13 │縫處    │      │
│    │      │        │頁）      │        │      │
│    │      │        │          ├────┼───┤
│    │      │        │          │受詢問人│簽名1 │
│    │      │        │          │欄      │枚    │
│    │      │        │          │        │指印1 │
│    │      │        │          │        │枚    │
├──┼───┼────┼─────┼────┼───┤
│二  │同  上│同    上│臺北縣警察│收受本通│簽名1 │
│    │      │        │局永和分局│知簽章欄│枚    │
│    │      │        │通知（逮捕│        │指印1 │
│    │      │        │通知書）（│        │枚    │
│    │      │        │同前偵卷21│        │      │
│    │      │        │頁）      │        │      │
├──┴───┴────┴─────┴────┴───┤
│合計：簽名3枚、指印12枚，共15枚。                   │
└──────────────────────────┘
附錄本案論罪科刑法條：
中華民國刑法第210條(偽造變造私文書罪)
偽造、變造私文書，足以生損害於公眾或他人者，處 5 年以下有
期徒刑。
中華民國刑法第212條(偽造變造特種文書罪)
偽造、變造護照、旅券、免許證、特許證及關於品行、能力服務
或其他相類之證書、介紹書，足以生損害於公眾或他人者，處1
年以下有期徒刑、拘役或3百元以下罰金。
中華民國刑法第216條(行使偽造變造或登載不實之文書罪)
行使第 210 條至第 215 條之文書者，依偽造、變造文書或登載
不實事項或使登載不實事項之規定處斷。
中華民國刑法第337條(侵占遺失物罪)
意圖為自己或第三人不法之所有，而侵占遺失物、漂流物或其他
離本人所持有之物者，處 500 元以下罰金。
中華民國刑法第219條(沒收之特例)
偽造之印章、印文或署押，不問屬於犯人與否，沒收之。


司法院資訊處製作；財團法人民間司法改革基金會備份。
